臺灣屏東地方法院刑事判決
111年度易字第120號
公  訴  人  臺灣屏東地方檢察署檢察官
被      告  翁崇育



上列被告因過失傷害案件，經檢察官提起公訴（111年度調偵字
第34號），本院判決如下：
    主  文
甲○○犯過失傷害罪，處拘役貳拾日，如易科罰金，以新臺幣壹仟
元折算壹日。    
    事  實
一、甲○○於民國110年5月5日晚上某時許，將其所飼養之黃犬以
    鐵鍊綁在其位於屏東縣○○市○○路00號住處騎樓之機車上（然
    未配戴狗嘴套），嗣甲○○旋即進入屋內，而其本應注意該處
    為公眾往來之通路，時有行人經過；飼主應防止其所飼養動
    物無故侵害他人之生命、身體、自由或財產；具攻擊性之寵
    物出入公共場所或公眾得出入之場所，應由成年人伴同，並
    採取適當防護措施；應使用狗嘴套等防護措施，以防止咬傷
    他人，依當時情況，又無不能注意之情事，竟疏未注意監督
    管理，僅以鐵鍊將前開黃犬繫在其機車上且未使用狗嘴套，
    未注意其活動狀態，任令前開黃犬在機車旁活動，適行人乙
    ○○於同日晚上8時50分許徒步行經該處，前開黃犬突上前咬
    住乙○○左大腿，乙○○因此受有左大腿表皮淺層破損及瘀血之
    傷害。
二、案經乙○○訴由屏東縣政府警察局屏東分局報請臺灣屏東地方
    檢察署檢察官偵查起訴。　　
    理  由
壹、程序部分：
一、被告以外之人於審判外之言詞或書面陳述，除法律有規定者
    外，不得作為證據；又被告以外之人於審判外之陳述，雖不
    符同法第159條之1至第159條之4之規定，而經當事人於審判
    程序同意作為證據，法院審酌該言詞陳述或書面陳述作成時
    之情況，認為適當者，亦得為證據。刑事訴訟法第159條第1
    項、第159條之5第1項分別定有明文。檢察官、被告甲○○就
    本判決以下所引用被告以外之人於審判外之陳述，均同意作
    為證據（見本院卷第43、78頁），且迄至本案言詞辯論終結
    前均未聲明異議，本院審酌各該證據作成時之情形，並無違
    法或不當取證之瑕疵，且均與本案之待證事實有關，認以之
    作為證據應屬適當，是依刑事訴訟法第159條之5規定，應認
    均有證據能力。
二、本件非供述證據部分，與本案均有關連性，亦無證據證明係
    實施刑事訴訟程序之公務員以不法方式所取得，依刑事訴訟
    法第158條之4反面解釋，當有證據能力；本院亦已於審理時
    依法踐行調查證據程序，自得為本院判斷之依據。
貳、認定犯罪事實所憑證據及理由：    　　
    訊據被告甲○○（下稱被告）固不否認其飼養黃犬1隻，且於1
    10年5月5日晚上某時許將其飼養之黃犬以鐵鍊綁在其位於屏
    東縣○○市○○路00號住處騎樓之機車上，且未使用狗嘴套之事
    實，惟矢口否認有何過失傷害犯行，辯稱：我無法確定告訴
    人是否被我的狗咬傷，我認為沒有證據，告訴人第一時間也
    沒反應，是隔天才來我家說被狗咬傷，告訴人的傷勢不一定
    是被狗咬傷等語（見本院卷第42至43、81至83頁）。經查：
一、被告於110年5月5日晚上某時許，將所豢養之黃犬1隻以鐵鍊
    圈繫於機車上（然未配戴狗嘴套），放置在其屏東縣○○市○○
    路00號住處外騎樓活動，嗣即進入屋內，適告訴人乙○○於同
    日晚上9時53分許至衛生福利部屏東醫院（下稱屏東醫院）
    就診，經診斷受有表皮淺層破損及瘀血之傷害等情，據證人
    即告訴人乙○○於警詢時指證明確（詳後述），並有衛生福利
    部屏東醫院急診外傷病歷、急診護理紀錄表、告訴人傷勢照
    片、被告飼養之黃犬照片及屏東醫院111年4月9日屏醫醫政
    字第1110051557號函等件存卷可考（見警卷第19至25頁，本
    院卷第51頁），復為被告所不否認，是此部分事實首堪認定
    。
二、又證人即告訴人乙○○於偵查中證稱：我於110年5月5日晚上8
    時40分許下班後，步行走到屏東縣○○市○○路00號前之騎樓時
    ，忽然有一隻用鐵鍊綁在機車的狗從車後方跑出來咬我的左
    大腿，這隻狗瞬間咬我一口後就退回車後面，我當下就嚇到
    並馬上離開，我的左大腿有2個明顯的洞，是被牙齒咬傷的
    痕跡。該犬應該是臺灣犬，毛色是黃色，鼻子有點黑黑的，
    體型大約80至90公分，當時用鐵鍊綁在機車後座扶手等語綦
    詳（見警卷第9至11頁）；被告於本院審理中供稱：我確實
    有養一隻黃色土狗，警卷第25頁照片就是我養的狗，110年5
    月5日晚上我把狗綁在騎樓的機車上等語（見本院卷第42至4
    3、81至83頁），綜觀告訴人與被告前揭供述，告訴人就涉
    案犬隻之外型、狀態（以鐵鍊綁在機車上）、所在位置（被
    告住處騎樓）之描述與被告就其飼養犬隻之描述大致相符，
    並有涉案黃犬照片1張附卷可參（見警卷第25頁），足見告
    訴人所指之涉案黃犬確為被告所飼養無誤，且審酌告訴人與
    被告素不相識，亦無任何仇隙乙情，業據被告於本院審理中
    供述明確（見本院卷第82至83頁），告訴人亦亦未提起民事
    訴訟向被告追償，是告訴人實無故意設詞陷害被告之理，堪
    認告訴人所述遭被告飼養之黃犬咬傷，而受有犯罪事實欄一
    所載傷勢等情，應非子虛。
三、再者，告訴人於110年5月5日晚上9時53分許至屏東醫院就醫
    ，並經診斷其左大腿受傷乙情，有屏東醫院急診外傷病歷及
    急診護理紀錄表各1紙、告訴人傷勢照片2張等件附卷可佐（
    見警卷第19至23頁），可認告訴人確有於案發後就醫之舉，
    且告訴人確診上開傷勢之時間與本件案發時間尚屬接近。本
    院復就告訴人之左大腿傷勢是否為遭狗咬傷此節職權函詢屏
    東醫院，經該院函覆略以：病人（即告訴人）自述為遭狗咬
    傷，診視有表皮淺層破損及瘀血，未見深層穿刺傷或齒痕及
    遭動物攻擊即時閃躲、抽離肢體可能留下此種傷勢，但無法
    證明此傷勢必定是由狗咬造成等語，此有該院111年4月9日
    屏醫醫政字第1110051557號函附卷可參（見本院卷第51頁）
    ，是依上開屏東醫院函文，告訴人左大腿之傷勢並不排除係
    因遭動物攻擊即時閃躲、抽離肢體而造成，應認告訴人指證
    其傷勢係遭被告飼養之黃犬咬傷所致乙情尚非杜撰，且可排
    除上開傷勢係因告訴人自傷行為所致。則綜合以上各情，告
    訴人之指述核與上開屏東醫院診斷內容、傷勢型態外觀及被
    告自陳對黃犬之放置方式均相互吻合，被告飼養之黃犬有咬
    傷告訴人左大腿之事實，已堪認定，被告辯稱告訴人並非遭
    其飼養之黃犬咬傷云云，要無足採。
四、按飼主應防止其所飼養動物無故侵害他人之生命、身體、自
    由或財產；具攻擊性之寵物出入公共場所或公眾得出入之場
    所，應由成年人伴同，並採取適當防護措施。動物保護法第
    7條、第20條第2項分別定有明文，係揭櫫飼主有防止其所飼
    養之動物攻擊他人之注意義務。次按對於犯罪結果之發生，
    法律上有防止之義務，能防止而不防止者，與因積極行為發
    生結果者同，刑法第15條第1項定有明文。查被告於本案發
    生時，已年滿41歲，學歷為大學畢業乙情，除經被告自陳明
    確外（見本院卷第83頁），亦有戶籍資料附卷可參(見本院
    卷21頁），依其年齡、智識及社會生活經驗，對於上開規定
    自然無法推諉不知，又被告自承於本案發生前，其並未替黃
    犬配戴嘴罩等語（見本院卷第82頁），且其亦曾供述該犬隻
    會對經過的陌生人吠叫（見警卷第6至7頁），則被告應可知
    該犬隻在見陌生人接近時，基於防衛飼主或維護領域之本能
    ，將有攻擊他人之可能，復以本案案發地既為社區住戶通行
    均必經之處，雖被告有將黃犬以鐵鍊圈繫於機車，然未配戴
    狗嘴套，且該等繫繩之犬隻若力道過猛仍有可能直接觸及往
    來行人，被告理應注意防護措施不僅須以繩索限制、控制犬
    隻活動範圍外，果有必要，尚須配戴嘴套，以防止犬隻突然
    攻擊旁人，而本案事發時客觀上並無不能注意之情事，詎被
    告仍逕將狗隻栓在家門前騎樓機車上，縱使有拴上鎖鏈、其
    鎖鏈長度或重量亦明顯不足，致放縱狗隻之活動範圍得以輕
    易觸及往來行人。是被告疏未注意，任令未戴嘴套防護之本
    案黃犬咬傷告訴人致傷，顯徵其確有過失。又被告之上述過
    失行為，造成告訴人受有前開傷害，告訴人之受傷結果與被
    告之過失行為間，具有相當因果關係。
五、至被告雖辯稱：告訴人於第一時間並未找其家人反應，而係
    隔日才至其家中訴說遭狗咬傷，足見告訴人受傷原因不明云
    云，然查告訴人於110年5月5日晚上8時50分許遭被告飼養之
    黃犬咬傷後，隨即於同日晚上9時53分許至屏東醫院就醫乙
    情，業如前述，衡情告訴人於遭狗咬傷後急著就醫治療，並
    未立即向被告反應此事，應屬合理。又告訴人確係遭被告飼
    養之黃犬咬傷乙節，業經認定如前，是被告前揭所辯，不足
    採信。　　
六、綜上所陳，被告所辯均非允洽，不足為採。本案事證已臻明
    確，被告犯行洵堪認定，應依法論科。　　
參、論罪科刑：
一、核被告所為，係犯刑法第284條前段之過失傷害罪。
二、爰以行為人之責任為基礎，並審酌被告身為飼主，本應注意
    對所飼養之犬隻予以適當管束並使用防護工具，以免無故咬
    傷他人，竟疏未注意，致其飼養之犬隻咬告訴人，使告訴人
    受有前揭傷害，被告始終否認犯行，且迄未與告訴人達成和
    解，犯後態度難認良好，另考量其無前科記錄，此有臺灣高
    等法院被告前案紀錄表1份在卷可證（見本院卷第89頁），
    可見其本案所為應是出於一時大意，暨其自述大學畢業之智
    識程度、從事窗戶維修工作、已婚有2名未成年子女之家庭
    生活狀況（見本院卷第83頁）等一切情狀，量處如主文所示
    之刑，並諭知易科罰金之折算標準，以資懲儆。　　　　
據上論斷，依刑事訴訟法第299條第1項前段，刑法第284條前段
、第41條第1項前段，刑法施行法第1條之1第1項，判決如主文。
本案經檢察官張志杰提起公訴，檢察官王雪鴻、楊婉莉到庭執行
職務。
中　　華　　民　　國　　111 　年　　8 　　月　　23　　日
                  刑事第三庭    法  官  張瑞德
以上正本證明與原本無異。
如不服本判決應於收受判決後20日內向本院提出上訴書狀，並應
敘述具體理由；其未敘述上訴理由者，應於上訴期間屆滿後20日
內向本院補提理由書（均須按他造當事人之人數附繕本）「切勿
逕送上級法院」。
中　　華　　民　　國　　111 　年　　8 　　月　　25　　日
                                書記官  李佩玲
附錄本案論罪科刑法條全文　　　　　　　　　　　　　　
中華民國刑法第284條：
因過失傷害人者，處 1 年以下有期徒刑、拘役或 10 萬元以下
罰金；致重傷者，處 3 年以下有期徒刑、拘役或 30 萬元以下
罰金。